【裁判字號】    95,易,1778
【裁判日期】    950915
【裁判案由】    毀棄損壞
【裁判全文】
臺灣臺中地方法院刑事判決              95年度易字第1778號
公  訴  人  臺灣臺中地方法院檢察署檢察官
被      告  甲○○
上列被告因毀棄損壞案件，經檢察官提起公訴（95年度偵字第
7740號），本院判決如下：
    主    文
甲○○損壞他人之汽車烤漆，足以生損害於他人，處有期徒刑
月，如易科罰金，以銀元佰元即新臺幣玖佰元折算壹日。
    犯罪事實
一、甲○○係臺中市○區○○路2段71巷65弄10號第9號停車格之
    承租人。緣乙○○於民國95年1月6日21時30分許，將其所有
    之車牌號碼Y2-5588號自用小客車，停放在甲○○上開所承
    租之停車位。甲○○竟基於損壞他人之物之犯意，於95 年1
    月6日21時30分至同年1月7日凌晨2時30分內之某時，先向臺
    中市○區○○路2段7巷65弄10號大樓管理室不知情之管理員
    借用剪刀1支、膠水1瓶後，持該剪刀刮損乙○○上開車輛之
    引擎蓋、左前後車門之烤漆，足生損害於乙○○；並將膠水
    潑灑於上揭車輛之擋風玻璃上，但未生毀損或致令不堪使用
    。
二、案經乙○○訴由臺中市警察局第三分局報告臺灣臺中地方法
    院檢察署檢察官偵查起訴。
    理    由
一、訊據被告甲○○矢口否認有何毀損犯行，辯稱：伊曾於95年
    1月6日21時30分至同年1月7日凌晨2時30分內之某時，因見
    告訴人乙○○將車輛停放在伊的停車格，所以向大樓管理員
    借用剪刀，剪開伊所攜帶之膠水瓶蓋後，用膠水黏貼A4紙在
    告訴人前擋風玻璃上，告知請勿停車，並未持剪刀刮損告訴
    人車輛烤漆，也未曾將膠水潑灑於該車輛之擋風玻璃上，伊
    也未曾向管理員借用膠水云云。然查：
(一)、告訴人所有之車牌號碼Y2-5588號自用小客車，於95年1月6
    日21時30分許，停放在臺中市○區○○路2段71巷65弄10號
    第9號停車格，於同年1月7日凌晨2時30分，告訴人返回上開
    停車地點時，發現其所有之上開車輛遭人持利器刮損車輛之
    引擎蓋、左前後車門之烤漆，且擋風玻璃上遭潑灑膠水乙情
    ，業據告訴人於警詢、偵查及本院審理時指述綦詳，且有卷
    附之車輛照片8張可憑（見臺中市警察局第三分局刑案偵查
    卷第6-1頁至第9頁）。
(二)、被告雖以前開言詞置辯，惟查：
１、告訴人於本院審理時以證人身分結證稱：伊在車子被刮的隔
    天早上，去詢問大樓管理員，問有沒有人看到有人刮伊的車
    ，還有潑膠水的事情，結果有一個婦人告訴伊，她在前一天
    晚上十一點左右，有看到甲○○跟管理員借剪刀跟膠水。伊
    在問那名婦人的時候，被告剛好在我伊車子旁邊出現，那個
    婦人說借膠水跟剪刀的甲○○就是在伊車子旁邊出現的那個
    人。原本伊還不知道甲○○是長什麼樣子，也不認識甲○○
    。伊就去找被告，被告拿出一張名片給伊，跟伊嗆聲說：「
    車子是我畫的，不然怎麼樣」。再來伊就跟管理員借被告前
    天所借的那瓶膠水及剪刀，伊有用剪刀前端比對一下伊車損
    的痕跡，確實相符，而且刮痕的深度也跟剪刀的形狀相符，
    另外伊車窗玻璃的膠水痕跡也是經過用力擠壓塗抹才有的膠
    水痕跡。在隔天早上八點多，伊車子被刮下的烤漆，也還遺
    留在地面上，車子被刮的當天晚上並沒有刮風下雨。伊沒有
    看到車子擋風玻璃上有貼A4的紙，而且伊的擋風玻璃是被塗
    上一整片的膠水，如果有貼A4的紙的話，根本就不可能會掉
    等語明確（見本院95年9月1日審理筆錄）。
２、被告前於警詢、偵查及本院準備程序中均陳稱：伊是以伊所
    有的膠水塗一張A4紙貼在告訴人車子的擋風玻璃（見臺中市
    警察局第三分局刑案偵查卷第5頁、偵查卷第7頁、本院95年
    7月27日訊問筆錄）；然於本院審理時改稱：伊是以快乾即
    三秒膠將A4紙貼在告訴人車子的擋風玻璃（見本院95年9月
    1日審理筆錄第7頁），則其究係以快乾或以膠水黏貼A4紙在
    告訴人車子的擋風玻璃上，所述前後不一。
３、若被告僅為提醒告訴人其所停車之位置業已占用到私人停車
    位，可以將該A4紙夾在告訴人車輛之擋風玻璃下方之雨刷即
    可，毋庸大費周章持膠水塗抹於紙上後，再將該紙張黏貼在
    車輛之擋風玻璃上，蓋一般路旁停車之停車單均以此方式行
    之，除遭人故意取走外，一般自然狀況之下，實無可能造成
    該夾放在雨刷處之紙張脫落，況依被告於本院審理時所述，
    係以三秒膠將該紙張黏貼在告訴人擋風玻璃上，然三秒膠所
    黏著之紙張部位，縱使以水沖刷，亦無可能在三秒膠所黏貼
    之部位毫無留下任何曾經遭三秒膠黏著之痕跡，而觀諸告訴
    人前開車輛遭人刮損及潑灑膠水之照片，該車輛之擋風玻璃
    上僅有遭人潑灑膠水於整片擋風玻璃之痕跡，並未遭雨水沖
    刷、或有遭人以三秒膠黏貼紙張之痕跡。又被告於本院審理
    時先辯稱：告訴人所有車輛之雨刷是隱藏式，隱藏在引擎蓋
    底下云云，然經本院提示告訴人車輛照片（該照片可明顯看
    出該車輛之雨刷係設在擋風玻璃下方，並未隱藏在引擎蓋）
    ，復改稱：告訴人車輛雨刷之位置很低云云（均見本院95年
    9 月1日審理筆錄第12頁），則被告是否曾於發現告訴人之
    車輛占用其停車位時，為提醒告訴人業已占用他人停車位，
    而「僅」以快乾或以膠水黏貼A4紙在告訴人車子的擋風玻璃
    上，顯有可疑。再依告訴人自管理室所借得之剪刀以觀，該
    剪刀其中有一刀鋒確有斷裂，另一刀鋒則為正常（見臺中市
    警察局第三分局刑案偵查卷第6頁照片），亦與告訴人所指
    述，該車之烤漆遭人以利器刮損之情形相符。且告訴人與被
    告於發生本案前素不相識，此為被告所是認，告訴人實無任
    意誣攀被告之理。
(三)、綜上所述，被告確實有毀損告訴人之車輛，被告所辯，顯為
    卸責之詞，委無足採。是本件事證明確，被告犯行洵堪認定
    ，應予依法論科。
二、核被告甲○○所為，係犯刑法第354條毀損他人物品罪。按
    行為後法律有變更者，適用行為時之法律。但行為後之法律
    有利於行為人者，適用最有利於行為人之法律，刑法第2條
    第1項定有明文。被告為本件犯罪行為時之刑法第41條第1項
    前段規定：「犯最重本刑為五年以下有期徒刑以下之刑之罪
    ，而受六個月以下有期徒刑或拘役之宣告，因身體、教育、
    職業、家庭之關係或其他正當事由，執行顯有困難者，得以
    一元以上三元以下折算一日，易科罰金。」，又被告行為時
    之易科罰金折算標準，修正前罰金罰鍰提高標準條例第2條
    （現已刪除）規定，就其原定數額提高為100倍折算1日，則
    本件被告行為時之易科罰金折算標準，應以銀元300元折算
    一日，經折算為新臺幣後，應以新臺幣900元折算1日。惟95
    年7月1日修正公布施行之刑法第41條第1項前段則規定：「
    犯最重本刑為五年以下有期徒刑以下之刑之罪，而受六個月
    以下有期徒刑或拘役之宣告者，得以新臺幣一千元、二千元
    或三千元折算一日，易科罰金。」，比較修正前後之易科罰
    金折算標準，以95年7月1日修正公布施行前之規定，較有利
    於被告，則應依刑法第2條第1項前段，適用修正前刑法第41
    條第1項前段規定，定其折算標準。又被告行為後，於95年6
    月14日增訂刑法施行法第1條之1，並規定：「中華民國九十
    四年一月七日刑法修正施行後，刑法分則編所定罰金之貨幣
    單位為新臺幣。九十四年一月七日刑法修正時，刑法分則編
    未修正之條文定有罰金者，自九十四年一月七日刑法修正施
    行後，就其所定數額提高為三十倍。但七十二年六月二十六
    日至九十四年一月七日新增或修正之條文，就其所定數額提
    高為三倍。」且94年2月2日施行公布95年7月1日施行之刑法
    第33條第5款修正為：「主刑之種類如下：五、罰金：新臺
    幣一千元以上，以百元計算之，」，是依修正後之法律，刑
    法第354條毀損他人物品罪所得科處之罰金刑最高為新臺幣
    15000元、最低為新臺幣1000元；而被告行為時適用之罰金
    罰鍰提高標準條例第1條前段規定：「依法律應處罰金、罰
    鍰者，就其原定數額得提高為二倍至十倍。但法律已依一定
    比率規定罰金或罰鍰之數額或倍數者，依其規定。」、現行
    法規所定貨幣單位折算新臺幣條例第2條規定：「現行法規
    所定金額之貨幣單位為圓、銀元或元者，以新臺幣之三倍折
    算之。」，及修正前刑法第33條第5款規定: 「主刑之種類
    如下：五、罰金：一元以上。」，是依行為時之法律，刑法
    第354條毀損他人物品罪所得科處之罰金刑最高為新臺幣
    15000 元、最低為新臺幣30元。因此，比較上述修正前、後
    之刑罰法律，修正後之法律並未有利於被告，自以被告行為
    時之舊法即依修正前刑法第33條第5款，並配合罰金罰鍰提
    高標準條例第1條前段為法條適用之依據。爰審酌被告僅因
    告訴人一時占用其停車位，即起意為本件毀損犯行，其所毀
    損之汽車烤漆之價值為新臺幣7萬5590元，業據告訴人於本
    院審理時陳明在卷，且有進廠檢修單、估價單各1紙附於本
    院95年度附民字第229號卷可參，所生危害非微及被告犯罪
    後猶矢口否認犯行，態度不佳等一切情狀，量處如主文所示
    之刑，並諭知易科罰金之折算標準，以示懲儆。
三、至起訴書雖認被告以膠水潑灑告訴人車輛擋風玻璃之行為，
    亦涉有毀損犯行部分，惟因該膠水痕跡僅需以清水沖洗，即
    可除去，並未造成該擋風玻璃毀棄、損壞，或致令不堪用之
    情形，顯與毀損罪之構成要件有間，又此部分行為起訴書認
    與前揭經本院認定被告毀損犯行同一行為之一部分，是此部
    分自無毋庸為無罪之諭知，附此敘明。
據上論斷，應依刑事訴訟法第299條第1項前段，刑法第2條第1項
前段、第354條、（修正前）第41條第1項前段，罰金罰鍰提高標
準條例第1條前段、（修正前）第2條，現行法規所定貨幣單位折
算新臺幣條例第2條，判決如主文。
中    華    民    國    95    年    9     月    15    日
                        臺灣臺中地方法院刑事第五庭
                            審判長法  官  賴恭利
                                  法  官  吳崇道
                                  法  官  劉麗瑛
上正本證明與原本無異。
如不服本判決，應於送達後10日內向本院提出上訴狀（須附繕本
），上訴於臺灣高等法院臺中分院。
                                  書記官  王玟
中    華    民    國    95    年    9     月    15    日
附錄論罪科刑法條
刑法第354條：
毀棄、損壞前二條以外之他人之物，或致令不堪用，足以生損害
於公眾或他人者，處二年以下有期徒刑、拘役或五百元以下罰金
。


司法院資訊處製作；財團法人民間司法改革基金會備份。
